臺灣高等法院花蓮分院刑事判決　　　　　96年度上易字第80號
上　訴　人
即　被　告　乙○○
　　　　　　丁○○
上列上訴人因妨害名譽案件，不服中華民國96年3月22日臺灣臺
東地方法院95年度易字第38號第一審判決（起訴案號：臺灣臺東
地方法院檢察署94年度偵續字第7號），提起上訴，本院判決如
下：
    主  文
原判決撤銷。
乙○○公然侮辱人，處拘役拾日，如易科罰金，以銀元參佰元即
新臺幣玖佰元折算壹日，減為拘役伍日，如易科罰金，以銀元參
佰元即新臺幣玖佰元折算壹日。
丁○○意圖散布於眾，而指摘足以毀損他人名譽之事，處拘役貳
拾日，如易科罰金，以銀元參佰元即新臺幣玖佰元折算壹日，減
為拘役拾日，如易科罰金，以銀元參佰元即新臺幣玖佰元折算壹
日。
    事實及理由
一、本案經本院審理結果，認第一審以上訴人即被告乙○○、丁○○分別犯刑法第309條第1項之公然侮辱罪、刑法第310條
    第1項誹謗罪，判處拘役10日，如易科罰金，以銀元300元即
    新臺幣900元折算1日；拘役20日，如易科罰金，以銀元300
    元即新臺幣900元折算1日，除均未及減刑外，認事用法及量
    刑並無不當，並引用第一審判決書記載之事實、證據及理由
    。
二、被告上訴意旨略以：(一)扣案錄音帶依鑑定之結果可知係告訴
    人剪接轉錄而成，無證據力；(二)告訴人對證人丙○○呼稱「
    乙○○罵我無賴，快拿錄音機來」，則罵人在先，拿錄音機
    在後，怎可能把開機前的對話錄音；(三)證人丙○○於案發時
    在外間辦公室工作，不在爭執現場，其係基於與告訴人間之
    同事情誼始證稱「好像聽見乙○○罵甲○○無賴」，嗣進而
    證稱「乙○○鄉音太重，我沒有聽見他罵無賴」；(四)偵查中
    乙○○向檢察官陳明係說「無奈」，惟起訴書竟認乙○○供
    承不諱；(五)丁○○於錄音內容中稱陳雅志說甲○○會吃、會
    拿等語，係乙○○轉述與陳雅志間之對話予丁○○，且丁○○陳述此語是於案發前，在原審法院民事法庭外所言，起因
    是告訴人罵丁○○侵占，丁○○轉述此語向甲○○規勸，並
    無誹謗故意等語。
三、本院查：
（一）被告主張扣案錄音帶係剪接而成，無證據力云云，此部分
      原審已於理由欄中一(三)及三(一)說明甚詳，被告指稱該錄音
      帶無證據能力，並無可採。
（二）本件案發地點為富野渡假村之庶務室，證人即富野渡假村
      管委會秘書丙○○於案發時在辦公室內，與庶務室僅一牆
      之隔，且庶務室隔間門並未關闔，有現場圖在卷可稽。而
      丙○○於偵查中亦結證稱：當時他們在吵架所以聲音很大
      ，我們辦公室周圍都聽的到，而且庶務室旁邊靠近馬路且
      有落地窗，落地窗平日也是開的，當天爭吵結束時外面工
      程部人員還過來問我到底發生何事，為何這麼大聲等語（
      見偵續卷第31頁），故丙○○雖未與被告2人及告訴人同
      在庶務室現場內，其與彼等僅一牆之隔，自能聽見彼等爭
      吵內容。參以告訴人甲○○尚得於庶務室內直接呼喚在辦
      公室之丙○○拿錄音機進去之情，則丙○○於警詢及偵查
      中之證述仍係屬其親見親聞所得，自得採為證據，被告辯
      稱其證言係基於與告訴人間之情誼，不足採信。
（三）又事發當天係被告乙○○先在辦公室內罵甲○○無賴，後
      來甲○○就叫丙○○拿錄音機過來，這時乙○○就說「罵
      你無賴就無賴，怎樣」，之後甲○○才開始錄音等情，業
      經告訴人甲○○於原審證述綦詳（見原審卷第71、72頁）
      ，復有錄音帶內容說明書及譯文可稽（附核退偵卷第
      12-14 頁），故被告公然以「無賴」詞語接續侮辱甲○○
      之行為係在錄音之前，於甲○○取得錄音機後始錄得如上
      揭錄音內容譯文，並無被告所稱把開機前的對話錄音之情
      。
（四）另被告丁○○辯稱其於錄音內容中稱陳雅志說告訴人會吃
      會拿等語，並非在案發當天所說，而是在原審法院民事法
      庭外所言云云，惟此部分亦經原審於判決理由一(三)1.說明
      綦詳，被告所辯，尚不足採。
（五）被告乙○○、鄭寶林分別公然侮辱、誹謗甲○○之事實，
      原判決已於理由欄詳細說明其所憑之證據及理由，被告2
      人上訴否認犯罪，為無理由。
四、被告2人分別犯前開公然侮辱罪、誹謗罪，經原審判處拘役
    10日、20日，其犯罪時間均在96年4月24日以前，合於中華
    民國96年罪犯減刑條例（下稱減刑條例）第2條第1項第3款
    之減刑要件，爰各減刑如主文所示，並依修正前刑法第41條
    第1項規定，諭知易科罰金之折算標準（刑法第41條第1項易
    科罰金之折算標準業於95年7月1日修正公布施行，修正前以
    銀元300元即新臺幣900元折算1日，修正後以新臺幣1000、
    2000、3000元折算1日，經比較後，以修正前之規定，對被
    告較為有利）。原審予以論科，固非無見，惟未及依減刑條
    例減刑，被告2人上訴固無理由，惟原審判決既有可議，應
    予撤銷改判。
據上論結，應依刑事訴訟法第369條第1項前段、第373條、第364
條、第299條第1項前段、刑法第2條第1項前段、第309條第1項、
第310條第1項，修正前刑法第41條第1項，罰金罰鍰提高標準條
例第1項前段、修正前罰金罰鍰提高標準條例第2條，現行法規所
定貨幣單位折算新臺幣條例第2條，中華民國96年罪犯減刑條例
第2條第1項第3款、第7條，判決如主文。
本案經檢察官戊○○到庭執行職務。
中　　華　　民　　國　　96　　年　　10　　月　　12　　日
                  審判長法  官  何方興
                        法  官  王紋瑩
                        法  官  林鳳珠
以上正本證明與原本無異。
本件不得上訴。
                        書記官  陳有信
中　　華　　民　　國　　96　　年　　10　　月　　12　　日
附錄：本案論罪科刑法條全文
中華民國刑法第309條第1項
（公然侮辱罪）
公然侮辱人者，處拘役或 3 百元以下罰金。
中華民國刑法第310條第1項
（誹謗罪）
意圖散布於眾，而指摘或傳述足以毀損他人名譽之事者，為誹謗
罪，處1年以下有期徒刑、拘役或5百元以下罰金。
